臺灣臺中地方法院刑事判決
111年度易字第624號
公  訴  人  臺灣臺中地方檢察署檢察官
被      告  蕭銘毅


選任辯護人  黃逸仁律師(解除委任)
            陳苡瑄律師(解除委任)
上列被告因侵占案件，經檢察官提起公訴（110年度偵字第32340
號），本院判決如下：
    主    文
蕭銘毅無罪。
    理    由
一、公訴意旨略以：被告蕭銘毅於民國107年2月23日某時許，受
    債權人告訴人林柏榕之委託，負責處理向其債務人余○○及陳
    ○○催討所欠新臺幣（下同）590萬元之債款（下稱系爭債權
    ），告訴人林柏榕則簽署委任書予被告蕭銘毅，以供被告蕭
    銘毅作為催討系爭債款之憑據，渠2人並約定被告蕭銘毅得
    保留其所催得債款之30%作為討債之報酬，餘70%之催得債款
    則需交付予告訴人林柏榕。豈料，被告蕭銘毅自107年2月23
    日起至108年4月26日止，陸續向余○○及陳○○收取合計156萬
    元後，竟意圖為自己不法之所有，基於侵占之犯意，竟未依
    約交付其催得債款之70%，即109萬2,000元予告訴人林柏榕
    ，而將之侵占入己。嗣因告訴人林柏榕向被告蕭銘毅請求交
    付款項未果，始悉上情。因認被告蕭銘毅係犯刑法第335條
    第1項之侵占罪嫌。
二、檢察官對於起訴之犯罪事實，應負提出證據及說服之實質舉
    證責任。倘其所提出之證據，不足為被告有罪之積極證明，
    或其指出證明之方法，無法說服法院以形成被告有罪之心證
    者，應貫徹無罪推定原則，刑事妥速審判法第6條定有明文 
    。又犯罪事實應依證據認定之，無證據不得認定犯罪事實；
    不能證明被告犯罪者，應諭知被告無罪之判決，刑事訴訟法
    第154條第2項、第301條第1項分別定有明文。事實之認定，
    應憑證據，如未發現相當證據或證據不足以證明，自不能以
    推測或擬制之方法，為裁判基礎。至於認定不利於被告之事
    實，須依積極證據，苟積極證據不足為不利於被告事實之認
    定時，本於無罪推定原則，應為有利於被告之認定；而所謂
    「積極證據足以為不利被告事實之認定」係指據為訴訟上證
    明之全盤證據資料，在客觀上已達於通常一般之人均不致於
    有所懷疑，而得確信被告確曾犯罪之程度，若未達到此一程
    度，而有合理懷疑之存在時，即無從為有罪之認定。再者，
    證據之證明力，雖由法官評價，且證據法亦無禁止得僅憑一
    個證據而為判斷之規定，然自由心證，係由於舉證、整理及
    綜合各個證據後，本乎組合多種推理之作用而形成，單憑一
    個證據通常難以獲得正確之心證，故當一個證據，尚不足以
    形成正確之心證時，即應調查其他證據。尤其證人之陳述，
    往往因受其觀察力之正確與否，記憶力之有無健全，陳述能
    力是否良好，以及證人之性格如何等因素之影響，而具有游
    移性；其在一般性之證人，已不無或言不盡情，或故事偏袒
    ，致所認識之事實未必與真實事實相符，故仍須賴互補性之
    證據始足以形成確信心證；而在對立性之證人（如被害人、
    告訴人）、目的性之證人（如刑法或特別刑法規定得邀減免
    刑責優惠者）、脆弱性之證人（如易受誘導之幼童）或特殊
    性之證人（如秘密證人）等，則因其等之陳述虛偽危險性較
    大，為避免嫁禍他人，除施以具結、交互詰問、對質等預防
    方法外，尤應認有補強證據以增強其陳述之憑信性，始足為
    認定被告犯罪事實之依據。
三、公訴意旨認被告涉犯侵占犯行，無非係以被告蕭銘毅於偵查
    中之供述、證人即告訴人林柏榕於偵查中之指(證)訴(述)、
    委託書翻拍照片1張、對話紀錄翻拍照片3張作為依據。
四、訊據被告蕭銘毅堅詞否認有何侵占犯行，辯稱：當初是與告
    訴人約定，催討的債務前面的200萬元由我收，前面收的錢
    歸我，後面的200萬元由告訴人收，我當時收的錢還不到200
    萬元，所以我認為這部分還屬於我，才沒有支付錢給告訴人
    ，並沒有侵占等語（見本院卷第57、58頁）。
五、經查：
㈠、證人即告訴人林柏榕偵查中具狀提告稱：「本人林柏榕委託
    被告蕭銘毅收取一筆債務金額590萬元，也答應給他收取回
    來的金額百分之30％做為報酬，但被告蕭銘毅卻沒有履約，
    而實際卻已經收到156萬元整，本人卻沒有收到應當屬於我
    的那百分之70％，被告蕭銘毅應返還本人收取到的總額156萬
    元的百分之70％，等於0000000元整，請鈞署鑒核，以懲不法
    ，綜上所述，被告違背其任務之行為，亦侵占持有他人之物
    ，請鈞署鑒核，實在感恩」（見偵卷第34頁）。又證述：我
    委託被告收一筆債務，欠我錢的人跑了，被告有收到錢，沒
    有把我該得的錢給我，被告108年4月26日有用LINE回報他收
    到156萬元，後來我有跟被告說，收回來的款項我七他三，
    我跟被告沒有協議前面五分他收，後面五分我收（見偵卷第
    52、53頁）。亦即偵查中告訴人明確證述其與被告之間，並
    無被告所稱前面一半歸被告之約定，被告僅能拿取三成收回
    的款項，因此收回的156萬元中，有1,092,000元遭被告侵占
    等語。　
㈡、然證人即告訴人林柏榕於準備程序時，即稱：我對被告所述
    （即前開否認犯罪之辯解）無意見（見本院卷第61頁）。本
    院審理時，又具結證稱：我請被告幫忙追債，債務人是余○○
    和他太太，總共債務590萬元，原本約定收回來的30％是要給
    被告，後來改約定五五分帳，被告可以拿到收到金額一半的
    錢，是口頭約定，被告有用LINE跟我回報收到156萬元。後
    來有約定被告所收的200萬元以外才要交給我，其他不用給
    我，先不用跟我結帳。當初約定很亂，被告一直說很難收，
    他要先收到他們的錢夠了，再換我收。我提告的時候就知道
    是與被告約定五五分帳，被告拿的錢是約定要給他的報酬，
    提告的目的是希望他跟我和解等語（見本院卷第88-99頁）
    。　
㈢、證人即告訴人林柏榕偵查中原先稱與被告約定被告收取三成
    金額，七成歸告訴人，因此提告被告侵占156萬元之7成即1,
    092,000元，然上開指控，雖有委託書1張為憑（見偵卷第35
    頁），但上開委託書只有告訴人之簽名，沒有被告簽名，被
    告是否同意或知悉委託書上的內容，已有疑問。告訴人提出
    之LINE對話紀錄（見偵卷第41頁），也僅有被告稱「156了
    唷！」之對話，可補強告訴人所稱被告有收得156萬元之債
    務一事，但此與被告有無侵占仍屬二事。何況告訴人於本院
    審理時，更翻異其詞，改口稱其當初有跟被告改以口頭約定
    五五分帳，且確實有被告所稱之「被告收得200萬元以外才
    歸告訴人」之約定，被告拿到的錢就是其報酬等語，與被告
    之辯解一致，則告訴人偵查中不利被告之證述，於本院審理
    時翻異其詞，供詞反覆，無法採信，且亦無任何證據可以補
    強，是否屬實，顯有可疑。
㈣、綜上，公訴人所提出之證據尚無足證明被告有何公訴意旨所
    載之犯行，此部分核屬不能證明被告犯罪。揆諸首揭法條及
    說明，自應為被告無罪之諭知。
六、至於證人即告訴人林柏榕於本院審理時，表示其自始都知道
    是與被告約定五五分帳，被告先收完200萬元後，其餘部分
    才歸其收取，更表示被告拿的錢就是他的報酬，與其偵查中
    提告所稱被告有侵占犯行之指控完全不符。林柏榕上開行為
    ，是否涉有誣告等犯罪嫌疑，應由檢察官另為適法之處理，
    附此敘明。
據上論斷，應依刑事訴訟法第301 條第1 項，判決如主文。
本案經檢察官康存孝提起公訴，檢察官温雅惠到庭執行職務。
中　　華　　民　　國　　111 　年　　8 　　月　　25　　日
                  刑事第二庭  審判長法  官  陳淑芳
　　　　　　　　　
　　　　　　　　　　　　　　　　　　法  官  黃光進
　　　　　　　　　　　　　　　　　　
　　　　　　　　　　　　　　　　　　法  官  徐煥淵
以上正本證明與原本無異。
如不服本判決應於收受送達後20日內向本院提出上訴書狀，並應
敘述具體理由；其未敘述上訴之理由者，應於上訴期間屆滿後20
日內向本院補提理由書（均須按他造當事人之人數附繕本）「切
勿逕送上級法院」。
告訴人或被害人如不服判決，應備理由具狀向檢察官請求上訴，
上訴期間之計算，以檢察官收受判決正本之日起算。
                            　　　　書記官   陳麗靜
中　　華　　民　　國　　111 　年　　8 　　月　　25　　日